【裁判字號】    92,上訴,1886
【裁判日期】    920724
【裁判案由】    違反森林法
【裁判全文】
臺灣高等法院刑事判決                          九十二年度上訴字第一八八六號
    上  訴  人
    即  被  告  丁○○
右上訴人因違反森林法案件，不服臺灣宜蘭地方法院九十一年度訴字第四四六號，中
華民國九十二年五月八日第一審判決（起訴案號：臺灣宜蘭地方法院檢察署九十一年
度偵字第六七六號），提起上訴，本院判決如左：
    主  文
原判決撤銷。
丁○○為搬運贓物使用車輛，竊取森林主產物，未遂，處有期徒刑壹年，併科罰金拾
柒萬陸仟陸佰拾貳元，罰金如易服勞役，以罰金總額與陸個月之日數比例折算。
扣案鏈鋸用鍊條壹條及無柄金屬磨鋸棒壹支均沒收。
    事  實
一、丁○○曾因違反森林法案件，經臺灣宜蘭地方法院於民國（下同）八十八年八月
    二十日判處有期徒刑七月，緩刑四年，於同年九月十五日確定，尚在緩刑期間。
    猶不知悔改，復意圖為自己不法所有基於為搬運贓物而使用車輛之犯意，於九十
    一年三月間某日之內，駕駛車牌號碼Ｔ九─一五四一號自用小客車，至行政院農
    業委員會林務局羅東林區管理處（下稱羅東林區管理處）所轄國有太平山事業區
    第十五林班地內，以鏈鋸砍伐竊取前揭太平山事業區第十五林班地內之森林主產
    物扁柏十三支，總計四點三五立方公尺，被害山價合計新臺幣（下同）二十六萬
    四千九百四十九元。於盜伐後尚未及將竊取之扁柏搬運至其所有之車牌號碼Ｔ九
    ─一五四一號自用小客車及車牌號碼不詳之自用小貨車載運前；即遭巡山員甲○○發現，報警並會警方人員於同年三月九日十二時五十分許，在宜蘭縣大同鄉○○○路七十一公里至七十公里又五百公尺處，當場查獲，並在丁○○駕駛之Ｔ九
    ─一五四一號自用小客車內扣得鏈鋸使用之鍊條一條及無柄金屬磨鋸棒一支，而
    未能遂其竊取森林主產物之結果。嗣經警於同日及翌日在現場附近實施擴大搜尋
    結果，又再扣得鏈鋸一部、開山刀一支、木柄磨鋸棒二支及汽油及機油各二瓶。
二、案經宜蘭縣警察局三星分局報告臺灣宜蘭地方法院檢察署檢察官偵查起訴。
    理  由
一、訊據被告丁○○自警詢以迄偵審中皆矢口否認有何盜伐林木之犯行，辯稱：伊沒
    有盜伐，伊當天是要上山去做工，但是因為材料沒有到，所以沒有做；伊車子開
    到一個岔路，伊身體不好，想說要摘藥草，後來就有人叫伊不要走，我不知道他
    是警察還是巡山員，伊又沒有做什麼云云。惟查：
  (一)本件在查獲之現場發見遭盜伐之扁柏十三支，山價合計二十六萬四千九百四十九
    元，有森林被害告訴書、森林主（副）產物被害價格（山價）查定書、羅東林區
    管理處太平山工作站遺留木（贓物）數量明細表、羅東林區管理處太平山事業區
    第十五林班林木利用材積及總售價計算表、林產處分生產費用查定明細表、現場
    位置圖及會勘紀錄各一份，暨現場照片五十幀附卷可資佐證（見警訊卷，偵查卷
    第十四頁至第二十六頁）。是本件遭砍伐竊取扁柏十三支皆屬森林主產物，已然
    明確。
  (二)本件被告遭警查獲前一日，其所駕駛之前開自用小客車即在現場附近遭巡山員甲○○發現，甲○○並聽聞附近傳出鏈鋸砍伐林木之聲響，但因人力不足方未逕行
    查緝。嗣於查獲當日甲○○會同警方人員再度前往勘查時，即當場查獲被告身處
    被盜伐林木旁，附近亦有機油、汽油、開山刀、磨鋸棒及鏈鋸等物，且被告遭警
    查獲時，頭髮及身上衣褲均沾有與被砍伐之扁柏（原誤以為檜木）相同之扁柏木
    屑，衣服則呈半濕狀態。又宜蘭縣警察局三星分局員警丙○○將被告所有之上開
    自用小客車開回警局勘查後，發現車內後座有包子、蔥油餅等食物及鏈鋸用鍊條
    一條、無柄金屬磨鋸棒等工具，行李廂則有毛毯一條，且被告車內及行李廂均有
    扁柏木屑，扁柏氣味亦甚濃厚。另宜蘭縣警察局三星分局員警戊○○在被告駕駛
    之前開自用小客車內發現鑰匙一支後，因見附近有可疑人員活動及有一部車牌號
    碼不詳之自用小貨車，懷疑應有其他車輛或共犯共同載運盜伐扁柏，乃持該支鑰
    匙測試停放附近車牌號碼不詳之自用小貨車，發現該支被告車內查獲之鑰匙竟可
    發動該部貨車，且現場附近亦無被告所指之草藥等情，已分據證人即太平山工作
    站技術員乙○○、巡山員甲○○，宜蘭縣警察局三星分局員警戊○○及丙○○於
    檢察官偵查，原審及本調查中到庭結證綦詳（見偵查卷第三二頁至第三四頁、第
    三九頁至第四十頁，原審卷第四十四頁至第五十三頁，本院九十二年七月一日訊
    問筆錄）；其等供述情節均為相符，並有鏈鋸一部、開山刀一支、木柄磨鋸棒二
    支及汽油及機油各二瓶等物扣案可證。依前述各該證人指證，本件查獲之過程，
    被告為警查獲時之外觀狀態，承辦員警在被告駕駛之自用小客車內所起扣，得與
    扣案鏈鋸相合互換之鍊條及用以挫磨鏈鋸使之鋒利之無柄金屬磨鋸棒等工具，及
    被告所攜帶之基本野外生活所需之簡易果腹食物及保暖禦寒用具之客觀跡證，再
    衡以證人乙○○、甲○○、戊○○及丙○○等四人皆與被告素昧平生，更無過節
    抑或怨懟，要無設詞誣陷被告之理各節，相互勾稽對照；則被告顯係駕駛其所有
    之上揭自用小客車攜帶包子、蔥油餅及毛毯等食物及禦寒用具，在為警查獲前即
    至現場以扣案鏈鋸及開山刀等物盜伐森林主產物扁柏，並圖以所駕駛之自用小客
    車及現場附近車牌號碼不詳之自用小貨車搬運載送盜伐竊取扁柏之事實，已可認
    定。
  (三)被告雖另爰引宜蘭縣警察局三星分局九十一年三月十三日警星刑字第０九一００
    ００三八四號函所載：犯嫌丁○○涉嫌盜伐林木之犯罪工具「鏈鋸」一部於案發
    時丟棄在現場，經警方及林務局人員於三月十日於現場搜尋起獲（如會勘紀錄）
    ，經採證後未發現任何指紋或其他跡證等詞，而辯稱：扣案鏈鋸上並無採集被告
    指紋，自難據此論定被告係持該部鏈鋸砍伐林木云云。惟按諸使用鏈鋸所耗費之
    力量甚鉅，為求護衛手部及身體之安全，操作鏈鋸時多以穿戴手套予以保護之一
    般日常生活之經驗法則及論理法則觀之，則扣案鏈鋸上未採得被告之指紋抑或其
    他跡證，本屬事理之常，要難據此而為被告有利之認定。況扣案鏈鋸於查扣搬運
    過程中，相關承辦人員皆已觸摸抑或拿取該部鏈鋸之事實，亦經證人乙○○、甲○○、戊○○及丙○○於原法院調查中到庭結證在卷（見原審卷第四十四頁至第
    五十三頁），則扣案鏈鋸一部自無再送請鑑定指紋之必要。被告此部分辯解，及
    聲請鑑定扣案鏈鋸是否存有被告指紋，皆無理由。
  (四)綜上各節所述，被告所辯顯係臨訟卸責之詞，均無足採。本件事證至臻明確，被
    告犯行顯可認定，應予依法論科。
二、核被告丁○○所為，係違反森林法第五十二條第二項、第一項第六款之加重竊取
    森林主產物未遂罪。再查，本件被告竊取之地點雖在國有林地範圍內，然非屬保
    安林區，有森林被害告訴書在卷可查（見偵查卷第十四頁）；公訴意旨認被告之
    犯行尚該當森林法第五十二條第一項第一款之加重竊盜條件部分，容有誤會。又
    ，被告雖已著手為盜伐之竊取森林主產物行為，然其所砍伐之扁柏仍留置現場，
    並未及為任何搬運、移置抑或載送之後續處理行為，足徵其猶未將所砍伐竊取之
    森林主產物扁柏十三支置於己身實力支配下甚明。準此，被告之竊取森林主產物
    之犯行仍在未遂階段時即遭警查獲，其犯罪尚屬未遂，應依森林法第五十二條第
    二項論處，並依刑法第二十六條前段未遂犯之規定，按既遂犯之刑度減輕之。公
    訴意旨認被告之行為業已遂其行竊森林主產物之犯行，亦有誤會。
三、原審據以論罪科刑，固非無見。惟按易服勞役以一元以上三元以下，折算一日；
    但勞役期限不得逾六個月；罰金總額折算逾六個月之日數者，以罰金總額與六個
    月之日數比例折算，刑法第四十二條第二項、第三項定有明文。原審判決併科罰
    金拾柒萬陸仟陸佰拾貳元，竟諭知罰金如易服勞役，以佰元折算壹日，已逾
    六個月之勞役期限，自有未合。被告之上訴意旨否認犯罪，雖無理由；然原判決
    既有前述之可議，仍屬無可維持，應由本院將原判決撤銷改判。爰審酌被告犯罪
    之度經在謀取不法財物，其犯罪之手段以鏈鋸盜伐，砍伐之扁柏山價高達二十六
    萬四千九百四十九元，國土森林保育遭受侵害程度，及犯後一再飾詞卸責絲毫未
    見悔意等一切情狀，量處有期徒刑壹年，併依被害山價總額新臺幣二十六萬四千
    九百四十九元（即銀元八萬八千三百十六元，小數點以下四捨五入）科處贓額二
    倍之罰金即銀元十七萬六千六百三十二元，並就併科罰金部分諭知易服勞役之折
    算標準。扣案被告丁○○所有供犯罪所用之鍊條一條及無柄金屬磨鋸棒一支，均
    屬被告所有之物，此據被告供明在卷，爰依法併予宣告沒收。至其餘現場扣得鏈
    鋸一部、開山刀一支、木柄磨鋸棒二支及汽油及機油各二瓶等物，雖堪認定均為
    被告供犯罪所用之物；然因被告否認為其所有，亦乏證據證明皆屬被告所有之物
    ，是與刑法第三十八條之規定即有未符，爰不予諭知沒收，併此敘明。
據上論斷，應依刑事訴訟法第三百六十九條第一項前段、第三百六十四條、第二百九
十九條第一項前段，森林法第五十二條第一項第六款、第二項，刑法第十一條前段、
第二十六條前段、第四十二條第三項、第三十八第一項第二款，罰金罰鍰提高標準條
例第二條，判決如主文。
本案經檢察官林炳雄到庭執行職務。
中      華      民      國    九十二    年      七      月    二十四    日
                              臺灣高等法院刑事第十二庭
                                  審判長法  官  劉  景  星
                                        法  官  陳  志  洋
                                        法  官  陳  博  志
右正本證明與原本無異。
如不服本判決，應於收受送達後十日內向本院提出上訴書狀，其未敘述上訴之理由者
並得於提起上訴後十日內向本院補提理由書（均須按他造當事人之人數附繕本）。
                                        書記官  陳  嘉  文
中      華      民      國    九十二    年      七      月    二十五    日
附錄：本案論罪科刑法條全文
森林法第五十二條第一項第六款、第二項
竊取森林主、副產物而有左列情形之一者，處六月以上五年以下有期徒刑，併科贓額
二倍以上五倍以下罰金：
六  為搬運贓物，使用牲口、船舶、車輛，或有搬運造材之設備者。
前項未遂犯罰之。


司法院資訊處製作；財團法人民間司法改革基金會備份。
